【裁判字號】    95,交簡上,74
【裁判日期】    951218
【裁判案由】    過失傷害
【裁判全文】
臺灣臺北地方法院刑事判決            95年度交簡上字第74號
上  訴  人  乙○○
即  被  告
上列上訴人即被告因過失傷害案件，不服中華民國95年6 月27日
本院臺北簡易庭95年度北交簡字第1582號第一審刑事簡易判決（
聲請簡易判決處刑案號：臺灣臺北地方法院檢察署95年度偵字第
9876號）提起上訴，本院管轄之第二審合議庭判決如下：
    主  文
上訴駁回。
    事  實
一、乙○○於民國94年9 月26日上午10時53分許，駕駛車牌號碼
    7D-9579 號自用小客車，沿臺北市○○區○○路由北往南方
    向行駛至該路8 號前，該路口之交通號誌由紅燈變換為綠燈
    之際，本應注意車輛行駛時，應注意車前狀況及兩車併行之
    間隔，並隨時採取必要之安全措施，且依當時天候晴，日間
    自然光線，並無不能注意之情事，竟疏於注意，不慎起駛撞
    及前方甲○○所駕駛車牌號碼BS-5178 號自用小客車，致甲
    ○○受有頸部、背部挫傷及拉傷等傷害。
二、案經被害人甲○○訴由臺北市政府警察局松山分局移請臺灣
    臺北地方法院檢察署檢察官聲請簡易判決處刑。
    理  由
一、認定事實所憑之證據及理由：
    訊據被告乙○○矢口否認有何過失傷害甲○○之犯行，辯稱
    ：車禍發生後，告訴人並無受傷，且在警察面前簽下息事單
    ，表示雙方已達成和解，為何翌日又到其服務之國軍松山醫
    院就醫，有違常理，伊開車已有十餘年，均無違規記錄，行
    車必定保持安全距離，並無追撞告訴人車輛之行為云云（見
    本院卷第3 頁）。惟查：
  (一)被告駕駛車牌號碼7D-9579 號自用小客車在後，與其前方告
    訴人甲○○駕駛BS-5178 號自用小客車，於上開時、地發生
    碰撞一節，為被告所是認（見偵查卷第5 、22頁），並據告
    訴人指述明確（見偵查卷第9 至10頁），且有臺北市政府警
    察局交通大隊拍攝之車損照片10張、現場圖、道路交通事故
    調查報告表在卷足憑（見原審卷第23至27頁），堪以認定為
    事實。又告訴人因上開碰撞車禍受有頸部及背部挫傷及拉傷
    等情，亦有國軍松山醫院診斷證明書1 份，及國軍松山醫院
    95年10月16日醫杏字第0950001659號函檢附告訴人急診病例
    資料可按（見偵查卷第11頁、本院卷第41至44頁），亦可認
    定告訴人受傷之事實。被告雖質疑告訴人為何不就近在台安
    醫院急診，而於翌日至其服務之松山醫院就診云云，惟據員
    警到場製作之道路交通事故調查報告表已載明「赴松山醫院
    X 光等檢查費用，憑收據請由第一當事人〔指被告〕負擔」
    ，並經被告簽名捺指印確認無誤（見原審卷第26頁），顯見
    被告於車禍發生後即知告訴人前往松山醫院就診之事，今又
    質疑告訴人何以前往松山醫院就醫，顯乏所據。且觀諸國軍
    松山醫院前揭函所附告訴人急診病歷所示，告訴人於94 年9
    月26日上午10時53分許車禍發生後，旋於同日下午1 時30分
    許前往國軍松山醫院急診，據告訴人主訴「開車被追撞」，
    並經醫師詳載當時告訴人頸部、背部外觀有局部瘀青之情形
    ，又施以胸腔檢查、脊椎檢查後，判斷告訴人受有挫傷等情
    （見本院卷第43至44頁反面），堪以採信。至告訴人雖曾任
    職國軍松山醫院藥局主任，但仍無積極證據足以推翻該醫院
    之醫學專業判斷，被告所辯實無可取。
  (二)關於上開車禍肇事責任之歸屬，查車禍發生當時，乃紅燈變
    換為綠燈，告訴人車輛在前、被告車輛在後，二車甫起步向
    前之際，被告於警詢時自陳：「遇綠燈時我加油門前進，在
    我前方乙BS-5178 號自小客車未行駛，致我擦撞到該車後面
    」、「當時甲○○所駕駛的BS-5178 號自小客車是靜止沒有
    動，我則是剛加油起步」（見偵查卷第5 、6 頁），核與告
    訴人稱：「是乙○○開車撞我」等情相符（見原審卷第29頁
    ），且觀諸卷附二車車損狀況之照片所示，被告自用小客車
    前車頭中央上方凹陷程度較下方嚴重，前方引擎蓋亦呈彎翹
    ，而告訴人自用小客車之右後車尾保險桿則有明顯由下往上
    凹陷，亦即下方凹陷情形較上方嚴重（見原審卷第23至24、
    27頁），是依二車受力變形之狀況判斷，應係被告車輛突然
    爆衝向前撞及告訴人車輛車尾，臺北市車輛行車事故鑑定委
    員會95年10月18日函檢附該會鑑定意見書亦同此見解可參（
    見本院卷第36至40頁），足堪認定。至被告上訴始改稱：係
    告訴人車輛往後退撞及伊車云云，則與上開跡證不符，難於
    採信。
  (三)按汽車行駛時，駕駛人應注意車前狀況及兩車併行之間隔，
    並隨時採取必要之安全措施，道路交通安全規則第94條第3
    項定有明文。本案被告見交通號誌由紅轉綠，欲駕車起步時
    ，本應注意車前狀況及其與前車之安全間隔，並隨時採取必
    要之安全措施，詎被告竟疏未注意告訴人之前車未及啟動，
    即貿然加油門向前，致撞及告訴人之前車。又查當時天候晴
    ，日間自然光線，並無不能注意之情事，此據臺北市政府警
    察局松山分局員警製作之道路交通事故調查報告表記載明確
    （見原審卷第26頁），則被告疏未注意而前駛撞及告訴人駕
    駛之自用小客車，其駕駛行為自有過失甚明。被告過失駕駛
    行為與告訴人受傷結果間，有相當因果關係，亦堪認定。
  (四)至被告辯稱：渠等於車禍發生後已簽立息事單云云，惟觀諸
    卷附道路交通事故調查報告表雖勾選「息事案件」，但載明
    「修妥BS-5178 車輛，赴醫院檢查頭頸脊椎等部分」、「赴
    松山醫院X 光等檢查費用，憑收據請由第一當事人〔指被告
    〕負擔」等情，並有被告及告訴人之簽名捺指印可明（見原
    審卷第26頁），縱認此等記載可認被告與告訴人已達成和解
    ，但仍以被告負擔告訴人之醫藥費及修理車輛費用為條件，
    況此等民事上之和解，亦無礙於告訴人之刑事告訴權，被告
    不得徒以當時警方勾選「息事案件」而逕予主張卸免刑責。
  (五)綜上，本案事證明確，被告過失傷害告訴人之犯行，洵堪認
    定，應予依法論罪科刑。
二、論罪科刑之依據：
  (一)查被告乙○○行為後，刑法於94年1 月7 日修正通過，於94
    年2 月2 日公布，於95年7 月1 日施行，其中修正第2 條、
    第33條、第41條等規定，罰金罰鍰提高標準條例第2 條亦於
    95年5 月17日修正刪除。按行為後法律有變更者，適用行為
    時之法律，但行為後之法律有利於行為人者，適用最有利於
    行為人之法律，現行刑法第2 條第1 項訂有明文。此條規定
    乃與刑法第1 條罪刑法定主義契合，而貫徹法律禁止溯及既
    往原則，係規範行為後法律變更所生新舊法律比較適用之準
    據法，是刑法第2 條本身雖經修正，但刑法第2 條既屬適用
    法律之準據法，本身尚無比較新舊法之問題，應一律適用裁
    判時之現行刑法第2 條規定以決定適用之刑罰法律，先予辨
    明。又以本次刑法修正之比較新舊法，應就罪刑有關之共犯
    、未遂犯、想像競合犯、牽連犯、連續犯、結合犯，以及累
    犯加重、自首減輕暨其他法定加減原因（如身分加減）與加
    減例等一切情形，綜其全部罪刑之結果而為比較，最高法院
    95年5 月23日著有95年度第8 次刑庭會議決議可資參照。經
    查：
  (1)刑法第284 條第1 項前段過失傷害罪，法定刑得處銀元5 百
    元以下罰金，據修正後刑法施行法增訂第1 條之1 ：「中華
    民國94年1 月7 日刑法修正施行後，刑法分則編所定罰金之
    貨幣單位為新臺幣。94年1 月7 日刑法修正時，刑法分則編
    未修正之條文定有罰金者，自94年1 月7 日刑法修正施行後
    ，就其所定數額提高為30倍。但72年6 月26日至94年1 月7
    日新增或修正之條文，就其所定數額提高為3 倍」及刑法第
    33條第5 款修正為：「主刑之種類如下：五、罰金：新臺幣
    1 千元以上，以百元計算之」等規定，是依修正後之法律，
    刑法第284 條第1 項前段過失傷害罪所得科處之罰金刑最高
    額維持不變，最低額則提高為新臺幣1 千元，是比較修正前
    、後之刑罰法律，自以被告行為時關於科處罰金刑之法律較
    有利於被告。
  (2)另查被告於行為時即94年2 月2 日修正公布前刑法第41條第
    1 項前段規定：「犯最重本刑為5 年以下有期徒刑以下之刑
    之罪，而受6 個月以下有期徒刑或拘役之宣告，因身體、教
    育、職業、家庭之關係或其他正當事由，執行顯有困難者，
    得以1 元以上3 元以下折算1 日，易科罰金」，又依95年5
    月17日修正前罰金罰鍰提高標準條例第2 條規定，就其原定
    數額提高為100 倍折算1 日，則被告行為時之易科罰金折算
    標準，應以銀元300 元折算1 日，經折算為新臺幣後，應以
    新臺幣900 元折算為1 日。惟94年2 月2 日修正公布之刑法
    第41條第1 項前段則規定：「犯最重本刑為5 年以下有期徒
    刑以下之刑之罪，而受6 個月以下有期徒刑或拘役之宣告者
    ，得以新臺幣1 千元、2 千元或3 千元折算1 日，易科罰金
    」。比較修正前後之易科罰金折算標準，以94年2 月2 日修
    正公布前之刑法規定，較有利於被告，則應依刑法第2 條第
    1 項前段，適用修正前刑法第41條第1 項前段規定，定其折
    算標準。
  (3)經綜合上述各條文修正前、後之比較，揆諸前揭最高法院決
    議及修正後刑法第2 條第1 項前段、後段規定之「從舊、從
    輕」原則，自應適用被告行為時之法律，即修正前刑法之相
    關規定及罰金罰鍰提高標準條例第1 條前段、第2 條規定，
    予以論處。
  (二)是核被告所為，係犯修正前刑法第284 條第1 項過失傷害罪
    。從而，原審本同上見解，適用修正前刑法第284 條第1 項
    、第41條第1 項前段、罰金罰鍰提高標準條例第1 條前段、
    第2 條等規定，本院並審酌被告駕車起步疏忽釀成本件車禍
    ，由二車毀損狀況觀察，碰撞力道甚強，造成告訴人受有頸
    部、背部挫傷及拉傷，損害非輕，又被告提起上訴，矢口否
    認犯行，未見悔意等一切情狀，認原審判處被告拘役40日，
    並諭知易科罰金之折算標準，其認事用法，均無違誤，量刑
    亦屬妥適。從而，被告持上開理由提起上訴，指摘原判決不
    當，非有理由，應予駁回。至刑法於94年2 月2 日修正公布
    ，於95年7 月1 日施行，就被告行為後法律變更如何適用之
    準據法，本應於判決內為必要之說明，但原審判決於刑法修
    正施行之前，本即應以適用被告行為時法為原則，而非例外
    適用修正後之新法，是原判決雖未及比較適用修正前、後之
    法律，然對判決結果顯然不生影響，自毋庸撤銷改判，併此
    敘明。
據上論斷，應依刑事訴訟法第455 條之1 第1 項、第3 項、第36
8 條，判決如主文。
本案經檢察官楊碧瑛到庭執行職務。
中    華    民    國    95    年    12    月    18    日
                  刑事第六庭審判長  法  官  周占春
                                    法  官  趙子榮
                                    法  官  林晏如
上正本證明與原本無異。
不得上訴。
                                    書記官  沈芳君
中    華    民    國    95    年    12    月    18    日
附錄本案論罪科刑法條全文：
中華民國刑法第284條
因過失傷害人者，處 6 月以下有期徒刑、拘役或 5 百元以下罰
金，致重傷者，處1 年以下有期徒刑、拘役或5 百元以下罰金。
從事業務之人，因業務上之過失傷害人者，處 1 年以下有期徒刑
、拘役或1 千元以下罰金，致重傷者，處 3 年以下有期徒刑、
拘役或2 千元以下罰金。


司法院資訊處製作；財團法人民間司法改革基金會備份。
